臺灣高等法院刑事判決　　　　　　　　99年度上易字第2615號
上　訴　人
即　被　告　陳東欣
選任辯護人　陳君漢律師
　　　　　　黃朗倩律師
上　訴　人
即　被　告　林木發
選任辯護人　林雅慧律師
　　　　　　馬惠美律師
上列上訴人即被告因詐欺等案件，不服臺灣臺北地方法院95年度
易字第1386號，中華民國99年8月23日第一審判決（起訴案號：
臺灣臺北地方法院檢察署94年度偵緝字第332號、臺灣臺北地方
法院檢察署95年度偵字第8665號），提起上訴，本院判決如下：
    主  文
上訴駁回。
    事  實
一、緣春原營造股份有限公司（下稱春原營造公司）於民國88年
    9月4日與臺北市政府工務局養護工程處（以下稱養工處）簽
    訂中山大直橋改建工程合約，承攬該改建工程，故於88年10
    月7日，與達存工業金屬股份有限公司（以下稱達存金屬公
    司，原任負責人為陳明田，88年10月2日變更登記為陳明田
    之子陳東欣，嗣又變更公司名稱為漢德金屬股份有限公司）
    簽訂材料買賣合約（本件買賣係於88年9月28日由達存金屬
    公司提出估價，嗣由陳明田以達存金屬公司負責人名義與春
    原營造公司簽訂契約），由春原營造公司向達存金屬公司購
    買該大直橋改建工程所需之鋼筋材料，其鋼筋種類包括可焊
    鋼筋SD42W（以下簡稱「SD42W」鋼筋）、高拉鋼筋SD42（以
    下簡稱「SD42」鋼筋）及中拉鋼筋SD28（以下簡稱「SD28」
    鋼筋），並明訂其中之「SD42W」鋼筋為加釩、餘為水淬鋼
    筋，且應符合CNS國家標準中編號560或ASTM美國材料試驗協
    會渴凝土用之低合金竹節鋼筋標準A706規定，「SD42」及「
    SD42W」鋼筋之降伏強度均需達於fy=4200kg/cm2，單價除「
     SD42W」鋼筋為每噸新臺幣（下同）7,800元外，其餘均為
    每噸7,200元，數量採實交實算，即按實際交貨數量結算，
    嗣並由陳明田（另行通緝中）、陳東欣父子共同負責前開供
    貨事宜。又達存金屬公司係經核定為優良品管甲等分等廠（
    場）之公司，依法定程序檢驗合格後得自行副署簽發合格證
    書，免向檢驗機構報驗，林木發為該公司品管人員，為從事
    品管檢驗業務之人。陳明田、陳東欣父子二人，因貪圖「SD
    42W」鋼筋與其他鋼筋間之價差利益，乃利用達存金屬公司
    為經濟部商品檢驗局（以下簡稱商檢局）授權之鋼筋優良甲
    等廠商，得以自行檢驗及出具合格證書出廠銷售之資格，要
    求該公司負責檢驗品管業務之林木發配合渠等指示開具合格
    證書，供出貨使用，而共同基於概括之犯意聯絡，由林木發
    依陳明田、陳東欣父子指示，在其業務上所製作如附表一之
    達存金屬公司「品管等級、優甲、建築用鋼筋品質檢驗紀錄
    表」（以下簡稱「優甲檢驗紀錄表」）填載不實之鋼筋檢驗
    結果為「SD42W」用以報驗，及填製附表二所示內容不實之
    「經濟部商品檢驗局國內市場出廠檢驗合格證書」（以下簡
    稱「合格證書」），並於「廠（場）負責人」欄蓋用「管理
    代表林木發」之印章後，交陳明田、陳東欣父子予以影印，
    轉由不知情之公司人員配合出貨時間，蓋用達存金屬公司印
    章後，持以行使，送至春原營造公司中山大直橋改建工程工
    地使用，足以生損害於商檢局檢驗合格之正確性及春原營造
    公司。陳明田、陳東欣父子則利用中山大直橋改建工程工務
    所疏於保管、檢驗之漏洞，行使前述不實之合格證書，自88
    年11月2日供貨時起至90年1月19日止，連續行使與實際出貨
    鋼筋種類不符之「合格證書」，將「SD28」及「SD42」鋼筋
    ，佯稱為「SD42W」鋼筋，出貨至大直橋改建工程工地使用
    （起訴書誤載為以「SD28」鋼筋混充為「SD42」鋼筋，業經
    公訴人於96年11月6日更正為混充「SD42W」鋼筋），再以每
    噸7,800元之價格向春原營造公司請款，使春原營造公司誤
    信達存金屬公司係交付每噸7,800元之「SD42W」鋼筋，因而
    陷於錯誤，溢付每噸600元之價差。合計前開期間內共以6,2
    67,500公斤之不實種類鋼筋，向春原營造公司詐得3,760,50
    0元。
二、嗣於90年2月23日，臺北市政府公共工程督導會報品質查證
    小組前往大直橋工地實地抽查，將由達存金屬公司出貨之鋼
    筋採樣後送臺北市政府捷運工程局品保中心材料試驗課（下
    稱捷運局品保中心）檢驗，發現其降伏強度及抗拉強度均不
    合格。養工處大直橋改建工程工務所、春原營造公司亦於90
    年3月3日、3月5日，就現場鋼筋及已施作之編號P4、P5、P6
    橋墩基樁外露鋼筋截取後，分別送請桂田試驗室、鄭兆鴻技
    師事務所檢驗，結果亦不合格。90年3月12日上午，養工處
    大直橋工務所監工沈明勳乃會同春原營造公司品管主任楊志
    浩及陳明田，就達存公司於90年1月19日所提供之鋼筋再行
    抽樣送工務局材料實驗室檢驗，沈明勳為求慎重，並於其所
    抽驗之鋼筋樣本上均簽署「沈」字。詎陳東欣得知抽驗情事
    後，為免事跡敗露，竟另行起意，於同日上午11時許，持另
    3支鋼筋前往臺北市政府工務局材料實驗室予以抽換，並仿
    沈明勳之作法，以修正液在該3支鋼筋上簽署「沈」字，而
    偽造沈明勳之簽名，足以生損害於沈明動，適為春原營造公
    司工程師李英豪發現，經通知沈明勳到場確認後，始悉上情
    。
三、案經法務部調查局臺北市調查處報請臺灣臺北地方法院檢察
    署檢察官偵查起訴。
    理  由
壹、程序部分：
(一)按被告之自白，非出於強暴、脅迫、利誘、詐欺、疲勞訊問
    、違法羈押或其他不正之方法，且與事實相符者，得採為證
    據；又被告陳述其自白係出於不正之方法者，應先於其他事
    證而為調查，刑事訴訟法第156第1項、第3項分別定有明文
    。本案被告林木發於90年7月10日調查局訊問時，雖有經訊
    問人連續提問，致未為完整陳述之情形，然訊問人等並未對
    其施以強暴、脅迫、利誘、詐欺、疲勞訊問、違法羈押或其
    他不正之方法，業經本院勘驗在卷（見原審卷三第235至239
    頁），是其經自白（以原審勘驗結果為準）仍有證據能力。
    至於其供述內容之具體程度及是否足以證明本件犯罪事實，
    即被告林木發所指「以『沈默』、『嗯』等方式回應」、「
    …因而心生不平，以誘使被告不但自白其犯行，更自白係受
    其老闆即同案被告陳東欣、陳明田之指示所為」等語（見原
    審卷二第68頁），則屬其供述內容之證明力範疇，合先敘明
    。
(二)次按，被告以外之人於審判外之陳述，雖不符刑事訴訟法第
    159條之1至第159條之4規定，而經當事人於審判程序同意作
    為證據，法院審酌該言詞陳述或書面陳述作成時之情況，認
    為適當者，亦得為證據；當事人、代理人或辯護人於法院調
    查證據時，知有刑事訴訟法第159條第1項不得為證據之情形
    ，而未於言詞辯論終結前聲明異議者，視為有前項之同意，
    刑事訴訟法第159條之1、159條之5第1、2項分別定有明文。
    本判決下列引用之被告以外之人於審判外之陳述及各該證物
    ，檢察官、被告及辯護人於言詞辯論終結前均未聲明異議，
    本院審酌各該證據資料製作、取得時之情況，亦無違法不當
    及證明力明顯過低之瑕疵，以之作為證據核屬適當，故揆諸
    前開規定，認為有證據能力。
貳、實體部分：
一、供貨不實之詐欺取財部分：
    訊據被告陳東欣於原審就其於前開時、地，以「SD28」、「
    SD42」鋼筋，配合出示「SD42W」鋼筋合格證書，佯稱為「
    SD42W」鋼筋送至中山大直橋改建工程工地，供春原營造公
    司使用，再以每噸高於實際供貨之鋼筋種類價格，向春原營
    造公司請款，不法獲取每噸600元（7,800－7,200＝600）差
    價之事實均供承不諱，惟辯稱僅有4筆係以「SD28」鋼筋混
    充「SD42W」鋼筋而為交付、請款，至於以「SD42」鋼筋混
    充部分，其鋼筋強度實際與「SD42W」鋼筋相同，是所詐得
    金額應僅限於以「SD28」鋼筋混充之價差；復於本院辯稱：
    當時是陳明田決定抽換，供貨來不及時，才用「SD28」混充
    「SD42W」，我們給的「SD42」是符合「SD42W」的情形，不
    能說我們給「SD42」，只要製造出來是符合「SD42W」的規
    定就是符合，有判定合格就當成「SD42W」，臺大的試驗也
    滿足這些條件；我們抽換時，有使用林木發出具而自行影印
    的合格證書，在抽換「SD28」時，沒有跟林木發說會使用「
    SD42W」的出去云云（見本院卷第101頁反面至102頁、第103
    頁正反面）。被告林木發於原審辯稱：伊係依庫存鋼筋之檢
    驗結果，填製「優甲檢驗紀錄表」及「合格證書」，未有不
    實填載之故意，不知陳明田、陳東欣父子以該合格證書詐欺
    之情形；復於本院辯稱：伊沒有受陳東欣的指示配合這件事
    情，優甲檢驗合格跟工地沒有關係，他是開立合格證書，不
    只適用春原營造公司，每個客戶如果符合他的要求都可以使
    用，因此不能代表伊的合格證書有問題；依照CNS560國家標
    準規範，可以區分「SD42W」與「SD42」、「SD28」的不同
    ，當時伊是用光電式發光光譜分析去檢驗，伊可以確認「SD
    42」與「SD42W」的不同，不管哪個檢驗方式，「SD42」不
    是「SD42W」，伊成品檢驗表確實有檢驗出是「SD28」，與
    「SD42W」是不對的，伊驗出來是「SD28」，他們拿出去用
    「SD42W」檢驗表出貨等語（見本院卷第102至103頁）。
    惟查：
(一)達存金屬公司原係由被告陳東欣之父陳明田擔任負責人，嗣
    因陳明田之債務問題，乃於88年9月30日經改選由陳明田之
    子即被告陳東欣為負責人，並於同年10月2日變更登記，惟
    實際上仍由陳明田、陳東欣父子共同負責達存金屬公司之營
    運事務，此據被告陳東欣於原審供明在卷，並經原審調取該
    公司之登記案卷核對無誤。又本件春原營造公司與達存金屬
    公司於88年10月7日所簽訂之材料買賣合約書，因早於88年9
    月28日以前即開始由陳明田以負責人身分開始報價，是仍由
    陳明田以達存金屬公司負責人名義與春原營造公司簽約，亦
    有該合約書及附件資料可憑（見原審卷二第122至129頁）。
    公訴人認陳明田於簽約當時仍為達存金屬公司負責人，容有
    誤會，合先敘明。
(二)春原營造公司於88年9月4日與養工處簽訂中山大直橋改建工
    程合約，承攬該改建工程之事實，有合約書在卷可憑（見原
    審卷二第40至45頁）。嗣於88年10月7日，春原營造公司即
    就前開工地所需鋼筋與達存金屬公司簽訂財料買賣合約，由
    春原營造公司向達存金屬公司購買中山大直橋改建工程所需
    之鋼筋材料，其鋼筋種類包括「SD42W」鋼筋、「SD42」鋼
    筋及「SD28」鋼筋，約定單價為「SD42W」鋼筋每噸7,800元
    、「SD42」及「SD28」鋼筋均每噸7,200元，數量則採實交
    實算方式，按實際交貨數量結算，有該材料買賣合約書及其
    附件之估價單記載可憑（見原審卷二第122至129頁）。且依
    前開合約書及其附件之工程估價單與工程估價單須知記載，
    該「SD42W」鋼筋係指加釩鋼筋，其降伏強度須達於fy=4200
    kg/cm2即每平方公分4,200公斤，且場鑄混凝土基樁及其他
    需焊接之高強度鋼筋（fy=4200kg/cm2），須符合CNS560SD4
    2W或ASTM A760 GRADE 60材質之規定，亦有經達存金屬公司
    簽認之工程估價單及工程估價單須知可憑（見原審卷二第12
    9至131頁）。又「SD42W」鋼筋為熱軋竹節鋼筋之一種，係
    83年8月24日（第14次）修訂時，為適用於承受反覆應力及
    可熔接場所而增訂，其與「SD42」鋼筋除適用場所有別外，
    在鋼液之化學成分及機械性質亦有不同，有經濟部標準檢驗
    局98年9月9日函可憑（見原審卷三第118頁）。而依83年8月
    24日修訂公布（89年5月11日停止適用）之中國國家標準CNS
    560規定（以下簡稱83年版CNS560，如附表三），「SD42W」
    鋼筋係適用於「承受反應力及可熔接用」，「SD28」、「SD
    42」鋼筋之適用場所則為「一般構造用」，89年5月11日修
    訂公布（91年1月29日停止適用）之中國國家標準則CNS560
    （以下簡稱89年版CNS560）鋼筋種類符號則將原「SD42W」
    符號改為「SD420W」（以下仍依本件合約內容記載為「SD42
    W」），並於備考欄內註記「增進銲接性」、「鋼筋需經銲
    接加工時，宜選用SD280W及SD420W增進銲接性之鋼筋，並依
    其化學成分，選擇合適的銲接程序」；另就機械性質部分，
    83年版CNS560訂定之降伏點或降伏強度kgf/mm2為42（每平
    方公厘42公斤）、N/mm2值412以上、抗拉強度kgf/mm2為63
    （每平方公厘63公斤）即N/mm2值618以上，89年5月11日修
    訂公布（91年1月29日停止適用）之中國國家標準則CNS560
    （以下簡稱89年版CNS560）則規定降伏點或降伏強度N/mm2
    為420至540、抗拉強度N/mm2為550以上；就化學成分而言，
    「SD28」鋼筋僅有磷（P）、硫（S）之比例規定，「SD42
    」依83年版CNS560規定有碳（C）、錳(M n)、磷（P）、硫
    （S）之比例規定，「SD42W」鋼筋則除碳(C)、錳(Mn)、磷
    （P）、硫（S）以外，尚有釸(Si）之比例規定；至於89年
     版CNS560規定就「SD42」及「SD4 2W」雖均含碳（C）、錳
     (Mn)、磷（P）、硫（S）、釸(Si)之成分，然其比例則有
     不同，此有各該國家標準可憑（見原審卷三第126至134頁
     ）。顯見「SD42W」與「SD28」、「SD42」鋼筋之機械性質
     、化學成分及適用情形等均有不同，並經被告林木發於本
     院審理中坦承不諱，即觀之前開達存金屬公司與春原營造
     公司之買賣契約中，亦有每噸600元之價差存在。佐以達存
    金屬公司供貨來源之金陵鋼鐵股份有限公司（以下簡稱金陵
    鋼鐵公司）雖表示其產銷之「SD42」鋼筋與「SD42W」鋼筋
    之機械性質相同，然亦說明其化學成分確有不同，且「SD42
    W」鋼筋成分中含有釩鐵，屬熱軋鋼筋，有該公司98年8月31
    日函一件可憑；核與春原營造公司與達存金屬公司上述契約
    書上所載本件契約約定之關於「SD42W」鋼筋係指加釩鋼筋
    之約定相符，足認「SD42」鋼筋與「SD42W」鋼筋二者確有
    不同，亦不具可代替性。被告陳東欣及林木發分別為材料供
    應商達存金屬公司負責人及品管人員，自無諉為不知之理。
    另就被告陳東欣供承之「SD28」鋼筋部分，經工地工務所以
    外之單位查核、抽驗結果，確不符合「SD42W」鋼筋規格，
    亦據證人即春原營造公司工務所主任莊志雄指述在卷，並有
    臺北市政府公共工程督導會報品質查證小組工程查核表（見
    法務部調查局台北市調查處「中山大直橋改建工程基樁鋼筋
    調換不法案」卷(一)－以下簡稱調查局卷(一)第75至76頁）、桂
    田實驗室竹節鋼筋測試報告（見調查局卷(一)第82頁）、鄭兆
    鴻結構土木技師事務所材料試驗室鋼筋混凝土用鋼筋測試報
    告（見調查局卷(一)第83至86頁）及國立臺灣大學、嚴慶齡工
    業發展基金會合設工業研究中心試驗室接受材料試驗報告書
    （見調查局卷(二)第189頁）等件附卷可稽。是本案達存金屬
    公司於前開期間所實際交付之鋼筋品項，確非春原營造公司
    採購暨嗣後計價付款之「SD42W」鋼筋亦堪認定。
(三)達存金屬公司係於88年10月28日申請分等檢驗登記，經審核
    後發給分等（品管）工廠（場）產品檢驗記錄表印鑑卡；而
    依「國產商品分等檢驗實施辦法」第5條第3項規定，經核定
    為優良品管甲等分等廠（場）者，其分等檢驗商品，依法定
    程序檢驗合格後得自行副署簽發合格證書，免向檢驗機構報
    驗，另依經濟部標準檢驗局「國內市場分等檢驗產品抽批取
    樣查核暨市場購樣作業要點」規定，分等檢驗產品辦理報驗
    時以甲等工廠每30批抽1批、乙等工廠每10批抽1批之方式辦
    理取樣查核，優良品管甲等工廠則無抽批查核之規定，有經
    濟部標準檢驗局新竹分局95年9月4日經標新六字第09500054
    770號函在卷可憑（見原審卷一第62至76頁）。是達存金屬
    公司因而得以出具如附表二所示之合格證書，使春原營造公
    司誤信其所交付者乃合於CNS 560規範之「SD42W」鋼筋；又
    達存金屬公司自88年11月2日至90年1月19日，就春原營造公
    司訂購之「SD42W」鋼筋，係以與約定鋼筋種類不符之「SD2
    8」或「SD42」鋼筋，配合如附表二所示之達存金屬公司「
    SD42W」鋼筋合格證書，佯稱為「SD42W」鋼筋，供貨至中山
    大直橋改建工程工地之事實，亦經被告陳東欣供明在卷，並
    有春原營造公司95年10月24日檢送如附表二之「合格證書」
    在卷可憑（見原審卷一第140頁，春原營造公司95年10月20
    日函及檢送之合格證書，原本另置證物袋），足認被告陳東
    欣及林木發未依約定給付種類相符之鋼筋，並行使不實上開
    檢驗合格證書，使春原營造公司誤信其收受、使用者為「
    SD42W」鋼筋之詐術行為。
(四)依達存金屬公司之檢驗常規，係由品管人員（被告林木發）
    就生產線上之成品進行抽驗，並將檢驗結果記錄於「成品檢
    驗表」（見扣案證物編號壹拾壹），按日交回公司，俟出貨
    前再行開立「合格證書」，由品管人員（被告林木發）就公
    司現有之鋼筋成品（包括自製及外購）進行抽驗及數量評估
    ，並依檢驗評估之結果填載「優甲檢驗紀錄表」向經濟部商
    品檢驗局（以下簡稱商檢局）報驗，並依檢驗評估結果即「
    優甲檢驗紀錄表」所載數據填載附表二所示之合格證書，如
    經商檢局抽驗，則會在24小時內通知，否則即可直接出廠銷
    售，此據被告林木發供明在卷，核與前述經濟部標準檢驗局
    新竹分局95年9月4日函覆規定相符，並有「成品檢驗表」、
    「優甲檢驗紀錄表」及「合格證書」等件扣案可憑。又達存
    金屬公司向春原營造公司所出示如附表二之「合格證書」，
    係由被告林木發填具內容，並於廠（場）負責人簽署欄蓋用
    「管理代表林木發」印文後，交陳明田、陳東欣父子出貨使
    用，陳明田、陳東欣父子則在取得「合格證書」後，影印多
    份置於櫃檯，由不知情之公司人員在出貨時，蓋用達存金屬
    公司印章，連同鋼筋送交收貨人之事實，業據被告陳東欣、
    林木發供明在卷，核與證人即負責本件出貨事宜之達存金屬
    公司會計陳雅琪指證情節大致相符（見原審卷三第198頁背
    面至200頁背面），復有春原營造公司所提各該「合格證書
    」可憑，其中發證日期89年6月23日、證書編號DT89038號之
    合格證書影本2件，確經分別蓋用達存金屬公司印章先後提
    出行使，亦與前述影印使用情節相符，自堪採信。
(五)被告陳東欣、林木發雖辯稱附表一、二之「優甲檢驗紀錄表
    」及「合格證書」係由被告林木發依達存金屬公司庫存鋼筋
    之抽驗、估算結果製作，並無填載不實情事云云，辯護人亦
    辯稱達存公司確有庫存合格符合CNS560標準「SD42W」鋼筋
    ，「SD42」與「SD42W」除化學成分及各成分之配比有所不
    同外，在抗拉強度「SD42」更優於「SD42W」，故機械性質
    符合「SD42」之降伏點與抗拉強度者必然符合「SD42W」之
    標準等語，依渠等所辯，達存金屬公司必有相當之「SD42W
    」鋼筋生產或進貨數量以供被告林木發抽驗評估，惟經核對
    扣案之達存金屬公司鋼筋、鋼胚採購單，其鋼胚採購規格為
    「SD28」（見扣案證物編號陸之一、二），且扣案之達存金
    屬公司生產通知單，亦僅有「SD28」、「SD42」二種鋼筋生
    產規格（見扣案證物編號壹拾貳），並無「SD42W」鋼筋之
    生產通知單，自足以排除達存金屬公司自行生產「SD42W」
    鋼筋之可能。且查本件契約中約定達存公司所應交付之「SD
    42W」鋼筋應加釩，有上開契約書在卷可憑，被告陳東欣亦
    於本院審理中供稱加釩即會增加成本等語明確（見本院100
    年1月13日審判筆錄），被告林木發亦坦言，無論依83年版
    或89年版CNS國家標準中編號560之檢驗標準，其均可以光電
    發光光譜分析檢驗出「SD42」、「SD42W」、「SD28」之不
    同，「SD42」不是「SD42W」。其中有部分檢驗出來確實是
    「SD28」而達存公司行使「SD42W」檢驗合格證書出貨等語
    無訛（見上揭筆錄）。至於達存金屬公司雖有向長榮重工股
    份有限公司（見扣案證物編號陸之一第1頁）及金陵鋼鐵公
    司採購「SD42」鋼筋，然亦非合格證書所載之「SD42W」鋼
    筋（見扣案證物編號陸之二）金陵鋼鐵公司亦表示該公司所
    生產之「SD42」與「SD42W」之化學成分並不相同，其中「S
    D42W」成份含有釩鐵等語，有金陵鋼鐵公司98年8月31日函
    在卷可憑（見原審卷第115頁），由上可知，該公司所銷售
    予達存公司之「SD42」鋼筋僅有機械性能之降伏點及抗拉強
    度符合CNS標準就「SD42W」之標準，並非指二者相同，有該
    金陵鋼鐵公司98年3月12日函在卷可參（見原審卷第81頁）
    ，而依達存公司向金陵鋼鐵公司購入之進料總表以觀，達存
    公司均係向金陵鋼鐵公司訂購「SD42」鋼筋，有該等進料總
    表在卷可憑（見原審卷第74至80頁），且被告林木發亦於偵
    查中自承：伊接到老板陳東欣的指示、陳明田指示，說合格
    證明書到期了，須要重新開，所以伊就查詢伊的進料檢驗和
    工廠實際生產檢驗及數量，依據裡面的數據開立的；『不對
    的是420W（即「SD42W」鋼筋）與420（即「SD42」鋼筋）之
    間』等語在卷（見94年度偵緝字第332號卷第72頁），被告
    陳東欣迄今仍辯稱「SD42」就是「SD42W」云云，故其部分
    係以向金陵鋼鐵公司訂購之「SD42」依其機械性能與「SD42
    W」鋼筋相仿即充作為「SD42W」鋼筋使用，亦可認定，佐以
    附表一所示本案供貨期間前後之「SD42W」鋼筋「優甲檢驗
    紀錄表」與春原營造公司取得附表二所示「合格證書」之檢
    驗日期多有不同，益證該附表一「優甲檢驗紀錄表」及附表
    二「合格證書」並非依實際檢驗情形紀錄，否則殆無如此歧
    異之可能。至被告林木發嗣雖辯稱其不知「SD42W」鋼筋須
    加釩鐵，而抽檢鋼筋確實符合於CNS560之「SD42W」鋼筋規
    格，伊始為前述記載云云，然「SD42」與「SD42W」鋼筋除
    機械性質、化學成分及適用情形均有不同外，其價格亦有明
    顯差距，且不具可代替性，詳如前述，此觀之達存金屬公司
    於89年8月1日以每噸7,400元之價格向金陵鋼鐵公司購買1,0
    00噸加釩鋼筋，同日未記載加釩之「SD42」鋼筋單價則為7,
    100元（見扣案證物編號陸之二第11頁）、89年11月7日再向
    同公司以每噸8,000元之價格購買1,000噸加釩鋼筋，同日未
    記載加釩之「SD42」鋼筋單價則為7,700元（見扣案證物編
    號陸之二第6頁），益證其實，並經被告陳東欣自承二者成
    本確有不同，且依CNS560標準規定「SD28」及「SD42」係用
    於一般構造，而「SD42W」係增加焊接承受反覆應力，二者
    確有明顯不同，故被告陳東欣及辯護人所辯「SD42」鋼筋即
    「SD42W」鋼筋云云，並不足採，依達存金屬公司前述生產
    及進、銷貨情形觀之，足認該公司並無與「合格證書」所載
    數量相當之「SD42W」鋼筋可供被告林木發抽驗、評估可能
    。被告陳東欣、林木發辯稱係由被告林木發按抽驗結果據實
    填載於其業務上製作之「優甲檢驗紀錄表」及「合格證書」
    云云，顯與前開事證有違，不足採信。至被告陳東欣雖辯稱
    達存公司確曾交付符合CNS560標準之「SD42W」鋼筋，並提
    出台北市工務局材料試驗聯合作業室89年11月29日材料試驗
    申請單及鋼筋試驗報告表、90年1月9日材料驗申請單及鋼筋
    試驗報告表相佐，依上開檢驗項目僅係作機械性能檢驗合格
    ，依CNS560標準規範之「SD42」鋼筋與「SD42W」鋼筋之機
    械性能標準相同，已如前述，二者係化學成分不同以致使用
    功能不同，故尚難依上開台北市工務局工程材料試驗室之鋼
    筋試驗報告表作為其已提出「SD42W」鋼筋之證據。至於被
    告林木發雖未參與出貨事宜，然其明知合格證書係為出貨時
    供證明鋼筋規格使用，且具有效期限，非有行使需求，殆無
    任意開立而供達存公司予以影印使用之理。而達存金屬公司
    並無合於前「SD42W」鋼筋規格之庫存鋼筋可供出貨，已詳
    前述，被告林木發身為品管人員，竟仍依被告陳東欣及陳明
    田之指示，在其業務上所製作之品管檢驗及合格證書上，不
    實填載較高規格及售價之鋼筋種類，供出貨使用，除有不實
    登載之行為外，亦具供為不法詐得價差之犯罪認識與行為分
    擔，被告林木發徒以其未參與出貨事宜，否認涉及詐欺取財
    犯行，亦不足採。另被告林木發雖未使用其保管之達存金屬
    公司合格證書印鑑章蓋用於合格證書上，而係由被告陳東欣
    自行影印後交不知情之公司人員蓋印使用，然此向為達存金
    屬公司之作業程序，業經證人陳雅琪證述在卷，被告林木發
    自難諉為不知；況其既未參與出貨事宜，亦無出貨時再為核
    對確認之機會，遑論被告林木發果有保留用印進行確認之意
    ，又豈有不顧效期限制，逕依指示填載前開「優甲檢驗紀錄
    表」及「合格證書」，復於開立後未予聞問之理？因認此一
    達存金屬公司印章蓋用程序，並無礙於被告林木發不實登載
    行為之認定。末核前開「優甲檢驗紀錄表」及「合格證書」
    所列「SD42W」鋼筋總量並未低於達存金屬公司用以向春原
    營造公司主張之出貨總數，是以前述影印行使行為，亦未逾
    越被告林木發之認知範圍，附此敘明。
(六)達存金屬公司自88年11月2日至90年1月19日，對於春原營造
    公司所訂購之「SD42W」鋼筋，均以與約定鋼筋種類不符之
    「SD28」或「SD42」鋼筋，配合達存金屬公司之「SD42W」
    鋼筋合格證書，佯稱為「SD42W」鋼筋，供貨至中山大直橋
    改建工程工地，並以「SD42W」鋼筋之售價（每噸7,800元）
    ，向春原營造公司請款，使春原營造公司陷於錯誤，因而詐
    得每噸600元價差（7,800－7,200＝600）之事實，業據被告
    陳東欣供明在卷，並有合格證書、請款單及春原營造公司付
    款支票及訂料單等件可憑。而達存金屬公司之前開供貨事宜
    ，係由被告陳東欣及其父陳明田共同負責，亦經被告陳東欣
    供明在卷，被告林木發則負責按被告陳明田、陳東欣父子填
    據附表一、二所示之「優甲檢驗紀錄表」與「合格證書」，
    亦詳前述，足證彼等確有提供與實品不符之合格證書，誆稱
    為「SD42W」鋼筋而向春原營造公司詐取差價之詐術行為。
    公訴人雖以達存金屬公司之產製情形，認被告陳東欣係全數
    以「SD28」鋼筋混充交付，然此業據被告陳東欣於原審審理
    時否認在卷。查達存金屬公司確於本件供貨期間，多次向金
    陵鋼鐵公司購入「SD42」鋼筋，有達存金屬公司進料總表（
    見90年度偵字第17821號卷第153至162頁）及金陵鋼鐵公司
    98年3月12日函（見原審卷三第81頁）之記載可憑，核與被
    告陳東欣所辯鋼筋來源尚無不合；佐以本件尚無證據足證達
    存金屬公司有就本件中山大直橋改建工程，生產或購入相當
    於後述交貨總重之「SD28」鋼筋，換言之，即不能排除其以
    金陵鋼鐵公司出售之「SD42」鋼筋混充可能，是認被告陳東
    欣所辯分別以「SD28」、「SD42」鋼筋交付等語，非無可採
    。
(七)依達存金屬公司89年5月15日提出，經工地人員審核之估驗
    請款單記載，該公司累計至89年5月12日訂單之「SD42W」鋼
    筋總量為3,694噸，此有業經審核之估驗請款單1紙在卷可憑
    （見調查局卷(一)第168頁）。又自89年5月18日至90年1月19
    日（末筆請款日期為99年1月30日），經以「SD42W」鋼筋名
    義請款之銷貨數量，共計2,573,500公斤（389,500＋88,700
    ＋223,000＋279,380＋162,720＋229,380＋276,000＋101,4
    20＋295,500＋323,380＋126,880＋77,640＝2,573,500），
    亦有達存金屬公司製單日期：89年5月26日（請款區間00000
    0-000000）、89年6月14日（請款區間000000-000000）、89
    年6月26日（請款區間000000-000000）、89年7月13日（請
    款區間000000-000000）、89年8月14日（請款區間000000-0
    00000）、89年8月27日（請款區間000000-000000）、89年9
    月13日（請款區間000000-000000）、89年9月28日（請款區
    間000000 -000000）、89年10月31日（請款區間000000-000
    000）、89年11月28日（請款區間000000-000000）、90年1
    月8日（請款區間000000-000000）、90年1月30日（請款區
    間000000-000000）之客戶請款單及春原營造公司各該付款
    支票影本可憑（詳扣案證物編號伍之「客戶請款單、支票」
    ），合計被告等利用與實品不符之合格證書，佯以「SD42W
    」鋼筋名義，交付6,267,500公斤（3,694,000＋2,573,500
    ＝6,267,500）之鋼筋供中山大直橋改建工程使用，使春原
    營造公司誤信為真正，以每噸高出約定售價600元（7,800－
    7,200＝600，即每公斤0.6元）之價格付款，共計詐得3,760
    ,500元（6,267,500×0.6＝3,760,500）。公訴人雖以中山
    大直橋改建工程工務所之鋼筋進場數量統計表，認定被告之
    混充數量，然該統計表並未分項記載鋼筋種類，已難認定均
    係以「SD42W」鋼筋名義交付、請款。佐以扣案之達存金屬
    公司向春原營造公司請款單內（製單日期89年8月27日），
    確有包括「SD42」鋼筋53,360公斤（每公斤單價7.2元）及
    「SD42W」鋼筋229,380公斤（每公斤單價7.8元）之記載，
    有春原營造公司89年10月30日支票及請款單可憑（見扣案證
    物編號伍之「客戶請款單、支票」），足認前述鋼筋進場數
    量確非全為達存金屬公司佯稱為「SD42W」鋼筋之數量，自
    難據為被告等詐欺數量之計算依據。另春原營造公司雖於
    100年1月6日函覆本院有關達存公司大直橋改建工程請款之
    估驗明細表記載訂購「SD42W」鋼筋總數量為7280.69公噸，
    與上開資料不符，且為被告陳東欣核閱後所否認，經本院電
    詢該公司亦稱以原審資料為準，故本案達存公司交付「SD42
    W」鋼筋之計算標準尚難依該函文所載為準，附此敘明。另
    春原營造公司與達存金屬公司間，確實訂有鋼筋買賣契約，
    且採實交實算方式計價，即應依照實際提供之鋼筋種類及數
    量計算價款，已詳前述，而本件被告等之詐術施用方式，乃
    在於提供與實品不符之合格證書，交付每噸售價7,200元之
    「SD28」或「SD42」鋼筋，再以每噸7,800元之「SD42W」鋼
    筋售價向春原營造公司請款，是其詐得款項為二者間之價差
    即每噸600元，公訴人起訴時漏未斟酌前開計價方式之約定
    ，逕引移送機關之計算方式，加計鋼錠成本之差異，認其每
    噸詐得金額為1,050元，容有未洽，附此敘明。
(八)綜上所述，被告等利用不實登載之「SD42W」鋼筋合格證書
    ，將每噸價格7,200元之「SD28」與「SD42」鋼筋，以每噸
    7,800元之價格向春原營造公司請款，使春原營造公司誤信
    為真正，合計溢付6,267,500公斤之鋼筋價款3,760,500元等
    事證明確，堪予認定。
二、偽造署押部分：
    訊據被告陳東欣就其於90年3月12日上午11時許，前往工務
    局材料實驗室，以修正液在用以抽換之鋼筋上偽造沈明勳簽
    名之事實，均坦承不諱，核與證人即春原營造公司中山大直
    橋改建工程工務所工程師李英豪、養工處中山大直橋改建工
    程工務所監工沈明勳指證情節相符，並有鋼筋抽換及樣品簽
    名照片（見調查局卷(二)第156至158頁、90年度偵字第17821
    號卷第221頁）及春原營造公司「中山大直橋改建工程P1基
    樁鋼筋試驗問題處理記事」（見94年度偵緝字第332 號卷第
    48至50頁、扣案證物編號二）等件附卷可稽，事證明確，此
    部分犯行亦堪認定。
三、按被告等行為後，刑法業於94年2月2日修正公布，並自95年
    7月1日起施行，刑法施行法亦於95年5月14日增訂第1條之1
    規定，並自95年7月1日施行。又修正後刑法第2條，乃關於
    新舊法比較適用之準據法，其本身無關行為可罰性要件之變
    更，故於95年7月1日刑法修正施行後，如有涉及比較新舊法
    之問題，應逕依修正後刑法第2條第1項規定，為「從舊從輕
    」之比較；又新舊刑法關於罪刑之規定，雖同採從輕主義，
    惟比較時仍應就罪刑有關之共犯、未遂犯、想像競合犯、牽
    連犯、連續犯、結合犯，以及累犯加重、自首減輕暨其他法
    定加減原因（如身分加減）與加減比例等一切情形，綜其全
    部之結果，而為比較，再適用有利於行為人之法律處斷，而
    不得一部割裂分別適用不同新舊法。茲比較如下：
(一)刑法第216條、215條、第339條條文雖未修正，惟其法定刑
    之罰金刑部分，依刑法施行法第1條之1規定，改以新台幣為
    罰金之單位並提高30倍，且因修正前之罰金單位為銀元，與
    新台幣之折算比例為3比1，而刑法分則有關條文罰金之倍數
    亦經修正前罰金罰鍰提高標準條例提高為10倍，是就罰金之
    最高額而言，雖與修正前罰金之最高額相同，然其最低額部
    分，因刑法第33條第5款亦於95年7月1日修正施行，將罰金
    最低額提高為新台幣1,000元以上，並以百元為單位，是以
    修正前之規定較有利於被告。
(二)刑法第56條連續犯之規定，業於95年7月1日修正後刪除，是
    於新法修正施行後，被告之數犯罪行為，即須分論併罰。此
    刪除雖非犯罪構成要件之變更，但顯已影響行為人刑罰之法
    律效果，自屬法律有變更，比較新、舊法結果，仍應適用較
    有利於被告之行為時法律即舊法論以連續犯。
(三)刑法第55條牽連犯之規定，業於94年1月7日修正公布刪除，
    並於95年7月1日施行，依刑法第2條第1項規定，比較新舊法
    結果，以適用修正前刑法第55條牽連犯從一重處斷之規定以
    一罪論，較有利於被告，自應適用舊法。
(四)綜合比較被告2人行為後之前揭法律變更，應以修正前之刑
    法規定對於被告2人較為有利，自應整體適用修正前刑法相
    關規定。
(五)又修正後刑法第28條雖將修正前刑法第28條之「實施」修正
    為「實行」。其中「實施」一語，涵蓋陰謀、預備、著手及
    實行之概念在內，其範圍較廣；而「實行」則著重於直接從
    事構成犯罪事實之行為，其範圍較狹；二者之意義及範圍固
    有不同，但對於本件被告犯本案之情形而言，刑法第28條之
    修正內容，對於被告並無「有利或不利」之影響。依上說明
    ，並無適用修正後刑法第2條第1項之規定比較新舊法適用之
    問題，應依一般法律適用原則，適用裁判時法律。
四、次按，關於易科罰金之折算標準及易服勞役之折算標準與期
    限、罰金刑與死刑是否併予執行、多數有期徒刑定應執行之
    刑時之最高刑期限制等修正，事涉行為人易刑折算標準金額
    之多寡與期限之長短及定執行刑時能否就罰金刑併予執行或
    有期徒刑定應執行之刑時最高度之限制，固屬刑法第2條第1
    項所應比較適用之範圍，然並不包括在上開有關「罪刑應綜
    其全部之結果為比較後整體適用」之範圍內，而應分別依其
    比較之結果，個別適用最有利於行為人之法律處斷。
(一)修正前刑法第41條第1項前段規定：「犯最重本刑為5年以下
    有期徒刑以下之列之罪，而受6個月以下有期徒刑或拘役之
    宣告，因身體、教育、職業、家庭之關係或其他正當事由，
    執行顯有困難者，得以1元以上3元以下折算1日，易科罰金
    。」；修正後刑法第41條第1項前段則規定：「犯最重本刑
    為5年以下有期徒刑以下之刑之罪，而受6個月以下有期徒刑
    或拘役之宣告者，得以新臺幣1千元、2千元或3千元折算1日
    ，易科罰金。」經比較結果，應認修正後之法律並非較有利
    於被告，應適用修正前之規定。
(二)依修正前刑法第51條之規定：「數罪併罰，分別宣告其罪之
    刑，依左列各款定其應執行者：」其中第5款規定：「宣告
    多數有期徒刑者，於各刑中之最長期以上，各刑合併之刑期
    以下，定其刑期。但不得逾20年」。然修正後刑法第51條第
    5款則規定：「宣告多數有期徒刑者，於各刑中之最長期以
    上，各刑合併之刑期以下，定其刑期。但不得逾30年」。經
    比較新舊法之結果，修正後刑法之規定並未較有利於行為人
    ，依刑法第2條第1項前段之規定，仍應依修正前之規定，定
    其應執行之刑。
五、核被告陳東欣、林木發分別為達存金屬公司負責人及品管人
    員，渠等於被告林木發業務上填製之「優甲檢驗紀錄表」及
    「合格證書」為不實登載，並持以行使，係犯刑法第216條
    、第215條之行使業務登載不實文書罪。又其等以異於實際
    供貨內容之「SD42W」鋼筋價格向春原營造公司詐得每噸600
    元價差，則係犯刑法第339條第1項之詐欺取財罪。被告陳東
    欣、林木發與陳明田間就前開行為互有犯意聯絡與行為分擔
    ，為共同正犯。另被告陳東欣於抽換之鋼筋上仿冒沈明勳簽
    署，係犯刑法第217條第1項之偽造署押罪。被告陳東欣、林
    木發業務登載不實之低度行為為其行使之高度行為所吸收，
    不另論罪。渠等先後多次行使業務上登載不實文書及多次詐
    欺取財行為，各係時間緊接且犯罪構成要件相同之行為，顯
    係分別基於概括犯意反覆為之，應依彼等行為時之連續犯規
    定各論以一連續行使業務登載不實文書及詐欺取財罪，並依
    法加重其刑。又所犯前開二罪間，具有方法目的之牽連犯裁
    判上一罪關係，應依修正前刑法之牽連犯規定，從一重之詐
    欺取財罪處斷。被告等所犯刑法第216條、215條之罪，係利
    用不知情之出貨人員用印提出，為間接正犯。被告陳東欣所
    犯前開詐欺取財及偽造署押二罪間，則犯意個別且行為互異
    ，應予分論併罰。
六、公訴人雖僅起訴被告等自88年11月2日至89年12月30日止之
    不實出貨行為，然本案90年3月12日查驗（即被告陳東欣抽
    換鋼筋當日）之鋼筋送貨時間為90年1月19日，業據證人即
    工務所主任陳周駿指述「90年1月19日供料達存公司再進鋼
    筋乙批，並於90年2月1日送工務局材料實驗室檢驗…本人鑑
    於前述私下查驗不合格事實，為求慎重，於90年3月9日即通
    知承商於90年3月12日會同供料商辦理本批進貨抽樣複驗…
    」等語在卷（見調查局卷(一)第11頁）；該批鋼筋並於90年1
    月30日辦理請款完成，亦有達存金屬公司客戶請款單及春原
    營造公司付款支票可憑（見扣案證物編號伍），堪予認定。
    是被告等前述逾89年12月30日之犯行部分，雖未經起訴，然
    因與起訴部分具有連續犯、牽連犯之裁判上一罪關係，已詳
    前述，是亦為起訴效力所及，本院自得併予審理。
七、原審審理結果，認被告陳東欣罪證明確而適用刑法第216條
    、第215條之行使業務登載不實文書罪、第339條第1項之詐
    欺取財罪、第217條第1項之偽造署押罪；被告林木發罪證明
    確而適用刑法第216條、第215條之行使業務登載不實文書罪
    、第339條第1項之詐欺取財罪；並分別審酌被告陳東欣行為
    時年記尚輕，且甫行接任達存金屬公司負責人，而與其父陳
    明田共同負責春原營造公司中山大直橋改建工程之供貨事宜
    ，並非起意、主導犯罪之人，其詐欺行為雖不法獲利逾300
    萬元，並造成春原營造公司鉅額損失，且為免事跡敗露，另
    起意抽換鋼筋，而犯偽造署押罪，然就事後之補強工程亦已
    支出施工費用2,501,016元（見調查局卷(二)第25至26之1頁）
    ，並於本院審理時供承有交付不實鋼筋，詐得差價之情形；
    被告林木發則係於受雇達存金屬公司擔任品管人員期間，依
    公司負責人陳明田、陳東欣父子指示，配合在業務上所製作
    如附表一、二之「優甲檢驗紀錄表」及「合格證書」上為不
    實填載，交陳明田、陳東欣父子持以詐得不法價差，其參與
    程度非深，且未因此獲有不法利益；並兼衡被告陳東欣、林
    木發之素行及渠等犯罪動機、目的、犯罪手段、參與情形與
    犯罪後之態度等一切情狀，分別量處被告陳東欣共同連續犯
    詐欺取財罪，處有期徒刑1年6月，又犯偽造署押罪，處有期
    徒刑4月；被告林木發共同連續犯詐欺取財罪，處有期徒刑6
    月；又本案被告犯罪時間在96年4月24日以前，且均合於中
    華民國96年罪犯減刑條例所定之減刑規定，應依同條例第2
    條第1項第3款之規定各減其刑二分之一，並就被告陳東欣部
    分定其應執行之刑處有期徒刑拾月，被告林木發部分處有期
    徒刑參月，並諭知易科罰金之折算標準；抽換用鋼筋上之「
    沈」字簽名3枚，均為偽造之署押，併予宣告沒收，核無認
    定事實錯誤、量刑瑕疵或違背法令之情形，其結論尚無不合
    。被告陳東欣上訴及辯護意旨仍執陳詞否認犯行，或事後於
    大直橋補強工程業已支付補強費用，指摘原判決不當或未予
    審酌云云；被告林木發上訴及辯護意旨均猶執陳詞否認犯行
    ，指摘原判決不當云云。惟按量刑係法院就繫屬個案犯罪之
    整體評價，為事實審法院得依職權自由裁量之事項，量刑判
    斷當否之準據，應就判決之整體觀察為綜合考量，苟已斟酌
    刑法第57條各款所列情狀，而未逾越法定刑度，如無偏執一
    端，致明顯失出失入情形，上級審法院即不得單就量刑部分
    遽指為不當或違法。原判決已於理由欄詳予審酌刑法第57條
    各款及被告陳東欣之辯護意旨所列情狀之事由，以為判斷予
    以綜合考量，在法定刑度範圍內，詳予審酌科刑，亦未逾越
    刑法第51條第5款之界限予以定其應執行刑，符合量刑裁量
    之外部性界限及內部性界限，核其認事用法尚無違誤，亦無
    判決理由不備，或其他輕重相差懸殊等量刑有所失出或失入
    之違法或失當之處。其餘上訴意旨，經核或係置原判決所為
    明白論斷於不顧，對原審取捨證據及證據證明力判斷之審判
    職權行使，徒憑己見，或就同一證據資料為相異之評價。綜
    上，被告二人上訴意旨指摘原判決不當，均為無理由，應予
    駁回。
據上論斷，應依刑事訴訟法第368條，判決如主文。
本案經檢察官曾忠己到庭執行職務。
中    華    民    國    100   年    2     月    11    日
                  刑事第十一庭      審判長法  官  許宗和
                                          法  官  潘進柳
                                          法  官  沈君玲
以上正本證明與原本無異。
不得上訴。
                                          書記官  彭于瑛
中    華    民    國   100    年    2     月    14    日
附表一：品管等級．優甲、建築用鋼筋品質檢驗紀錄表
┌──┬────┬────┬──────┬──────┐
│項次│檢驗日期│品名規格│   數量     │扣押物品編號│
│    │        │        │            │    頁數    │
├──┼────┼────┼──────┼──────┤
│ １ │89.6.10 │SD42W   │50捆        │壹拾肆頁92  │
│    │        │D25     │500,000kg   │            │
├──┼────┼────┼──────┼──────┤
│ ２ │89.6.12 │SD42W   │50捆        │壹拾肆頁93  │
│    │        │D19     │500.000kg   │            │
├──┼────┼────┼──────┼──────┤
│ ３ │89.6.21 │SD42W   │100捆       │壹拾肆頁88  │
│    │        │D32     │1,000,000kg │            │
├──┼────┼────┼──────┼──────┤
│ ４ │89.6.23 │SD42W   │50捆        │壹拾肆頁86  │
│    │        │D29     │500,000kg   │            │
├──┼────┼────┼──────┼──────┤
│ ５ │89.6.23 │SD42W   │50捆        │壹拾肆頁87  │
│    │        │D36     │500,000kg   │            │
├──┼────┼────┼──────┼──────┤
│ ６ │89.6.24 │SD42W   │50捆        │壹拾肆頁85  │
│    │        │D22     │500,000kg   │            │
├──┼────┼────┼──────┼──────┤
│ ７ │89.8.17 │SD42W   │50捆        │壹拾肆頁77  │
│    │        │D16     │500.000kg   │            │
├──┼────┼────┼──────┼──────┤
│ ８ │89.9.20 │SD42W   │50捆        │壹拾肆頁66  │
│    │        │D32     │500,000kg   │            │
├──┼────┼────┼──────┼──────┤
│ ９ │89.9.20 │SD42W   │50捆        │壹拾肆頁67  │
│    │        │D25     │500,000kg   │            │
├──┼────┼────┼──────┼──────┤
│ １０ │89.9.22 │SD42W   │50捆        │壹拾肆頁64  │
│    │        │D19     │500.000kg   │            │
├──┼────┼────┼──────┼──────┤
│  │89.10.30│SD42W   │50捆        │壹拾肆頁57  │
│    │        │D22     │500,000kg   │            │
├──┼────┼────┼──────┼──────┤
│  │89.11.20│SD420W  │50捆        │壹拾肆頁26  │
│    │        │D16     │500.000kg   │            │
├──┼────┼────┼──────┼──────┤
│  │89.11.20│SD42W   │50捆        │壹拾肆頁54  │
│    │        │D16     │500.000kg   │            │
├──┼────┼────┼──────┼──────┤
│  │89.11.21│SD42W   │50捆        │壹拾肆頁51  │
│    │        │D36     │500,000kg   │            │
├──┼────┼────┼──────┼──────┤
│  │89.12.26│SD420W  │50捆        │壹拾肆頁44  │
│    │        │D25     │500,000kg   │            │
├──┼────┼────┼──────┼──────┤
│  │89.12.29│SD420W  │50捆        │壹拾肆頁43  │
│    │        │D19     │500.000kg   │            │
├──┼────┼────┼──────┼──────┤
│  │89.12.30│SD420W  │50捆        │壹拾肆頁41  │
│    │        │D13     │500,000kg   │            │
├──┼────┼────┼──────┼──────┤
│  │89.12.31│SD420W  │30捆        │壹拾肆頁40  │
│    │        │D29     │300,000kg   │            │
├──┼────┼────┼──────┼──────┤
│  │90.1.9  │SD420W  │50捆        │壹拾肆頁30  │
│    │        │D22     │500,000kg   │            │
├──┼────┼────┼──────┼──────┤
│  │90.1.11 │SD420W  │30捆        │壹拾肆頁39  │
│    │        │D32     │300,000kg   │            │
└──┴────┴────┴──────┴──────┘
附表二：合格證書
┌─┬────┬─────┬──────────┬─────┐
│項│發證日期│成份或規格│   數量；總淨重     │ 檢驗日期 │
│次│        │          │                    │          │
├─┼────┼─────┼──────────┼─────┤
│１│89.3.22 │SD42  D22 │80捆；800,000KGS    │2000.3.22 │
├─┼────┼─────┼──────────┼─────┤
│２│89.3.23 │SD42  D36 │100捆；1,000,000KGS │2000.3.23 │
├─┼────┼─────┼──────────┼─────┤
│３│89.4.24 │SD42 D25  │100捆；1,000,000KGS │2000.4.24 │
├─┼────┼─────┼──────────┼─────┤
│４│89.5.15 │SD42  D19 │100捆；1,000,000KGS │2000.5.15 │
├─┼────┼─────┼──────────┼─────┤
│５│89.6.10 │SD42W D19 │50捆；500,000KGS    │2000.6.10 │
├─┼────┼─────┼──────────┼─────┤
│６│89.6.10 │SD42W D25 │50捆；500,000KGS    │2000.6.10 │
├─┼────┼─────┼──────────┼─────┤
│７│89.6.22 │SD42W D32 │100捆；1,000,000KGS │2000.6.21 │
├─┼────┼─────┼──────────┼─────┤
│８│89.6.23 │SD42W D36 │50捆；500,000KGS    │2000.6.23 │
├─┼────┼─────┼──────────┼─────┤
│９│89.6.23 │SD42W D29 │50捆；500,000KGS    │2000.6.23 │
├─┼────┼─────┼──────────┼─────┤
│１０│89.6.23 │SD42W D29 │50捆；500,000KGS    │2000.6.23 │
├─┼────┼─────┼──────────┼─────┤
││89.8.18 │SD42W D16 │50捆；500,000KGS    │2000.8.17 │
├─┼────┼─────┼──────────┼─────┤
││89.9.21 │SD42W D32 │50捆；500,000KGS    │2000.9.20 │
├─┼────┼─────┼──────────┼─────┤
││89.9.21 │SD42W D25 │50捆；500,000KGS    │2000.9.20 │
├─┼────┼─────┼──────────┼─────┤
││89.9.23 │SD42W D19 │50捆；500,000KGS    │2000.9.22 │
├─┼────┼─────┼──────────┼─────┤
││89.11.20│SD42W D16 │50捆；500,000KGS    │2000.11.20│
├─┼────┼─────┼──────────┼─────┤
││89.11.21│SD42W D36 │50捆；500,000KGS    │2000.11.21│
├─┼────┼─────┼──────────┼─────┤
││89.12.27│SD420W D25│50捆；500,000KGS    │2000.12.26│
├─┼────┼─────┼──────────┼─────┤
││89.12.29│SD420W D19│50捆；500,000KGS    │2000.12.29│
├─┼────┼─────┼──────────┼─────┤
││90.1.11 │SD420W D32│30捆；300,000KGS    │2001.1.11 │
└─┴────┴─────┴──────────┴─────┘
附表三：「中國國家標準CNS 560 A2006鋼筋混凝土用鋼筋」之
          檢驗標準差異
一、種類
┌─┬────┬──────┬───────┬───────┐
│符│原舊稱呼│   SD 28    │    SD 42     │    SD 42W    │
│  ├────┼──────┼───────┼───────┤
│號│新稱呼  │  SD 280    │   SD 420     │   SD 420W    │
├─┴────┼──────┼───────┼───────┤
│ 種    類   │ 竹節鋼筋   │  竹節鋼筋    │  竹節鋼筋    │
├──────┼──────┼───────┼───────┤
│適用場所    │一般構造用  │一般構造用    │承受反覆應力  │
│說    明    │            │              │及可熔接用    │
│            │            │              │（增進焊接性）│
└──────┴──────┴───────┴───────┘
 備考：鋼筋需經焊接加工時，宜選用SD280W及SD420W增進焊接
       性之鋼筋，並依其化學成分，選擇合適的焊接程序。
二、檢驗項目：
(一)外觀檢查：
    均屬竹節鋼筋種類，外觀尚無不一致之處。
(二)化學成分分析（%）：
    依CNS 2608「鋼料之檢驗通則」抽樣並依CNS 11014「鋼鐵
    中錳定量法」、CNS 11015「鋼鐵中磷定量法」、CNS 11069
    「鐵及鋼中碳定量法」、CNS 11387「鐵及鋼中硫定量法」
    之規定檢驗，亦可依CNS 9705「鐵及鋼之發光光譜分析通則
    」或CNS 9706「鐵及鋼之光電式發光光譜分析法通則」檢驗
    。
  1.鋼液之化學成份（%）
┌────────────────────────────┐
│           鋼液之化學成份% （83年8月24日版本）          │
├───┬─┬────┬─────┬─────┬─────┤
│      │  │原舊稱呼│SD 28     │SD 42     │SD 42W    │
│      │符├────┼─────┼─────┼─────┤
│      │號│新稱呼  │SD 280    │SD 420    │SD 420W   │
│製造方├─┼────┼─────┼─────┼─────┤
│法─  │  │C碳     │          │0.32以下  │0.3以下   │
│熱軋  │化├────┼─────┼─────┼─────┤
│      │學│Mn錳    │          │1.80以下  │1.50以下  │
│      │成├────┼─────┼─────┼─────┤
│      │分│P磷     │0.060以下 │0.050以下 │0.035以下 │
│      │% ├────┼─────┼─────┼─────┤
│      │  │S硫     │0.060以下 │0.050以下 │0.045以下 │
│      │  ├────┼─────┼─────┼─────┤
│      │  │Si釸    │          │          │0.50以下  │
│      │  ├────┼─────┼─────┼─────┤
│      │  │C.E(2)  │          │          │0.55以下  │
│      │  │碳當量  │          │          │          │
└───┴─┴────┴─────┴─────┴─────┘
┌────────────────────────────┐
│           鋼液之化學成份% （89年5月11日版本）          │
├───┬─┬────┬─────┬─────┬─────┤
│      │  │原舊稱呼│SD 28     │SD 42     │SD 42W    │
│      │符├────┼─────┼─────┼─────┤
│      │號│新稱呼  │SD 280    │SD 420    │SD 420W   │
│製造方├─┼────┼─────┼─────┼─────┤
│法─  │  │C碳     │          │0.32以下  │0.3以下   │
│熱軋  │化├────┼─────┼─────┼─────┤
│      │學│Mn錳    │          │1.80以下  │1.50以下  │
│      │成├────┼─────┼─────┼─────┤
│      │分│P磷     │0.060以下 │0.050以下 │0.040 以下│
│      │  │        │          │          │（修訂）  │
│      │% ├────┼─────┼─────┼─────┤
│      │  │S硫     │0.060以下 │0.050以下 │0.040 以下│
│      │  │        │          │          │（修訂）  │
│      │  ├────┼─────┼─────┼─────┤
│      │  │Si釸    │          │0.50以下  │0.50以下  │
│      │  │        │          │（新增）  │          │
│      │  ├────┼─────┼─────┼─────┤
│      │  │C.E(2)  │          │0.57以下  │0.55以下  │
│      │  │碳當量  │          │（新增）  │          │
╞═══╪═╪════╪═════╪═════╪═════╡
│製造方│  │C碳     │          │0.32以下  │0.22以下  │
│法─  │化├────┼─────┼─────┼─────┤
│熱處理│學│Mn錳    │          │1.80以下  │1.60 以下 │
│（新增│成├────┼─────┼─────┼─────┤
│）    │分│P磷     │0.060以下 │0.050以下 │0.040 以下│
│      │  ├────┼─────┼─────┼─────┤
│      │% │S硫     │0.060以下 │0.050以下 │0.040 以下│
│      │  ├────┼─────┼─────┼─────┤
│      │  │Si釸    │          │0.50以下  │0.60 以下 │
│      │  ├────┼─────┼─────┼─────┤
│      │  │C.E(2)  │          │0.57以下  │0.50以下  │
│      │  │碳當量  │          │          │          │
└───┴─┴────┴─────┴─────┴─────┘
備考：熱處理鋼筋SD420W之D32以上尺度，C含量上限可至0.25%
      （製品分析0.27%），C.E碳當量值上限為0.55%（製品分
      析0.55%）。
  2.製品之化學成分 % (89年5月11日版本新增)
┌────────────────────────────┐
│                    製品之化學成份%                     │
├───┬─┬────┬─────┬─────┬─────┤
│      │  │原舊稱呼│SD 28     │SD 42     │SD 42W    │
│      │符├────┼─────┼─────┼─────┤
│      │號│新稱呼  │SD 280    │SD 420    │SD 420W   │
│製造方├─┼────┼─────┼─────┼─────┤
│法─  │  │C碳     │          │0.34 以下 │0.32以下  │
│熱軋  │化├────┼─────┼─────┼─────┤
│      │學│Mn錳    │          │1.80以下  │1.55 以下 │
│      │成├────┼─────┼─────┼─────┤
│      │分│P磷     │0.060以下 │0.060以下 │0.045 以下│
│      │  ├────┼─────┼─────┼─────┤
│      │% │S硫     │0.060以下 │0.060以下 │0.045 以下│
│      │  ├────┼─────┼─────┼─────┤
│      │  │Si釸    │          │0.55以下  │0.55以下  │
│      │  ├────┼─────┼─────┼─────┤
│      │  │C.E(2)  │          │0.59以下  │0.55以下  │
│      │  │碳當量  │          │          │          │
╞═══╪═╪════╪═════╪═════╪═════╡
│製造方│  │C碳     │          │0.34 以下 │0.24 以下 │
│法─  │化├────┼─────┼─────┼─────┤
│熱處理│學│Mn錳    │          │1.80以下  │1.65 以下 │
│      │成├────┼─────┼─────┼─────┤
│      │分│P磷     │0.060以下 │0.060以下 │0.045以下 │
│      │  ├────┼─────┼─────┼─────┤
│      │% │S硫     │0.060以下 │0.060以下 │0.045以下 │
│      │  ├────┼─────┼─────┼─────┤
│      │  │Si釸    │          │0.55 以下 │0.65 以下 │
│      │  ├────┼─────┼─────┼─────┤
│      │  │C.E(2)  │          │0.59以下  │0.50以下  │
│      │  │碳當量  │          │          │          │
└───┴─┴────┴─────┴─────┴─────┘
(三)機械性質試驗
 ┌───────────────────────────┐
 │             機械性質（83年8月24日版本）              │
 ├──┬──────┬─────┬─────┬─────┤
 │    │原舊稱呼    │SD 28     │SD 42     │SD 42W    │
 │符號├──────┼─────┼─────┼─────┤
 │    │新稱呼      │SD 280    │SD 420    │SD 420W   │
 ├──┼──────┼─────┼─────┼─────┤
 │    │降伏點或    │          │          │          │
 │機械│降伏強度    │275以上   │412以上   │412以上   │
 │性質│N/mm2       │(28)以上  │(42)以上  │(42)以上  │
 │    │（kgf/mm2） │          │          │          │
 │    ├──────┼─────┼─────┼─────┤
 │    │抗拉強度    │          │          │          │
 │    │N/mm2       │480以上   │618以上   │618以上   │
 │    │（kgf/mm2） │(49)以上  │(63)以上  │(63)以上  │
 └──┴──────┴─────┴─────┴─────┘
 ┌───────────────────────────┐
 │             機械性質（89年5月11日版本）              │
 ├──┬──────┬─────┬─────┬─────┤
 │    │原舊稱呼    │SD 28     │SD 42     │SD 42W    │
 │符號├──────┼─────┼─────┼─────┤
 │    │新稱呼      │SD 280    │SD 420    │SD 420W   │
 ├──┼──────┼─────┼─────┼─────┤
 │    │降伏點或    │280以上   │420~540   │420~540   │
 │機械│降伏強度    │          │以上      │以上      │
 │性質│N/mm2       │          │（修訂）  │（修訂）  │
 │    ├──────┼─────┼─────┼─────┤
 │    │抗拉強度    │480以上   │620以上   │550以上   │
 │    │N/mm2       │          │（修訂）  │（修訂）  │
 │    ├──────┼─────┼─────┼─────┤
 │    │實際抗拉強度│          │          │1.25以上  │
 │    │/ 實際降伏強│   ─     │   ─     │（新增）  │
 │    │度          │          │          │          │
 └──┴──────┴─────┴─────┴─────┘